【裁判字號】    97,訴,1109
【裁判日期】    980224
【裁判案由】    強盜等
【裁判全文】
臺灣桃園地方法院刑事判決              97年度訴字第1109號
公  訴  人  臺灣桃園地方法院檢察署檢察官
被      告  丁○○
            甲○○
            己○○
            乙○○
            戊○○
上  一  人
選任辯護人  徐建弘律師
共      同
選任辯護人  陳俊隆律師
上列被告因強盜等案件，經檢察官提起公訴（97年度偵字第
21940號、第22516號、第22848號），本院判決如下：
    主  文
丁○○竊盜，處有期徒刑月；又意圖為自己不法之所有，結夥
三人以上攜帶兇器於夜間侵入有人居住之建築物，以強暴、脅迫
至使不能抗拒，而取他人之物，處有期徒刑柒年，扣案鐵撬壹具
沒收之；應執行有期徒刑柒年貳月，扣案鐵撬壹具沒收之。
甲○○、己○○、乙○○、戊○○意圖為自己不法之所有，結夥
三人以上攜帶兇器於夜間侵入有人居住之建築物，以強暴、脅迫
至使不能抗拒，而取他人之物，各處有期徒刑柒年，扣案鐵撬壹
具沒收之。
    事  實
一、丁○○意圖為自己不法之所有，始於民國97年9月27日晚間
    11時55分許，在桃園縣中壢市○○路143號橘園社區附近，
    見車牌號碼KF-7585號自用小客車停放該處，便以徒手拆解
    該車車牌之方式，竊取陳仁燿（檢察官起訴書誤植為陳仁耀
    ）所有車牌2面，俟得手遂行逃離現場。
二、丁○○、甲○○、己○○、乙○○、戊○○共同基於意圖為
    自己不法所有之犯意聯絡，又於97年9月28日凌晨3時許夜間
    ，先由丁○○駕駛車牌號碼6687-QT號自小客車搭載己○○
    、乙○○、戊○○、甲○○，攜帶丁○○所有客觀上足供兇
    器使用之鐵撬、西瓜刀及未扣案無以勘究是否足供兇器使用
    之狀似槍枝外型器物，前往桃園縣大園鄉○○路○段上亞通
    汽車客運股份有限公司司機調度室（具有固定門窗足以蔽風
    雨而為密切附著於土地之建築物），見調度員丙○○人孤勢
    單獨留該處，推由甲○○在外燕坐前開車內把風接應，旋由
    丁○○、己○○、乙○○、戊○○均著頭罩、手套而結夥侵
    入上址有人居住之建築物，丁○○乃以鐵撬、童軍繩拴綁出
    入相通之司機休息室房門把手，遂令身處司機休息室內諸人
    無法外出，妨害司機黃建興、曾勝義、張力元、曾東行使離
    去權利，己○○則持西瓜刀施以腕力摀矇丙○○嘴巴、復以
    言語對丙○○恫嚇不得出聲呼救等語，戊○○繼以膠帶、繩
    索貼綑丙○○嘴巴及雙手，乙○○另執狀似槍枝外型器物在
    旁，渠等假此夥起持械迫喝之強暴、脅迫方式至使丙○○不
    能抗拒，再由丁○○、戊○○、乙○○下手強取亞通汽車客
    運股份有限公司所有委付丙○○保管之錢桶、錢袋內含現金
    總計約新臺幣14萬元，俟得手便即搭乘前開車輛駛離現場。
三、嗣為警受理報案循線查獲，扣得上開鐵撬，暨得委與本案無
    關之砂輪機。
四、案經桃園縣政府警察局大園分局報告臺灣桃園地方法院檢察
    署檢察官偵查起訴。
    理  由
一、首論證人陳仁燿、丙○○於偵查中向檢察官所為之陳述，雖
    屬被告以外之人於審判外之言詞陳述，歷經具結在案，當事
    人、辯護人於本院審理中對前開證人未另聲請傳訊，況且被
    告丁○○、甲○○、己○○、乙○○、戊○○於本院準備程
    序中陳明放棄行使詰問權，自無不當剝奪被告詰問權之行使
    ，衡無顯不可信之情況，依刑事訴訟法第159條之1第2項規
    定，得為證據。究論搜索扣押筆錄及扣押物品目錄表所載被
    告自行填寫以外之內容、贓物認領保管單、車籍查詢資料、
    日出日沒時刻表，同屬被告以外之人於審判外之書面陳述，
    但當事人、辯護人於本院審理中對前開陳述未予爭執，本院
    審酌前開陳述作成時之情況認無不當之處，適為本案證據，
    依刑事訴訟法第159條之5規定，當有證據能力。進論監視錄
    影畫面翻拍照片、蒐證照片、扣案鐵撬，別屬非供述性證據
    ，著無違背法定程序取得之情形，依刑事訴訟法第158條之4
    反面規定，洵具證據能力。
二、訊據被告丁○○、甲○○、己○○、乙○○、戊○○於本院
    審理中對上述犯罪事實坦承不諱，核與證人陳仁燿於檢察官
    偵訊中、證人丙○○於檢察官偵訊及本院審理中所證情節相
    符，資有各該筆錄在卷為憑，此外尚有搜索扣押筆錄、扣押
    物品目錄表、贓物認領保管單、車籍查詢資料、日出日沒時
    刻表、監視錄影畫面翻拍照片、蒐證照片附卷及上開鐵撬扣
    案得佐，悉見被告渠等之自白與事實相符，本案事證明確，
    犯行堪以認定，應予依法論科。
三、按所謂強暴、脅迫之手段，僅須抑壓被害人之抗拒得使喪失
    意思自由為足，無關被害人實際有無抗拒行為，此有最高法
    院21年上字第1115號、30年上字第3023號判例意旨可稽，探
    諸本案有關事實欄第二段犯行部分，係對證人丙○○揚持西
    瓜刀及狀似槍枝外型器物、摀矇嘴巴、言語恫嚇甚而強行綑
    綁索貼綑丙○○嘴巴及雙手，確為施加強暴、脅迫之行為，
    觀以證人丙○○深夜獨自值班闕付加以抵抗之情境，突見不
    明人士結伴持械速受壓制意志，雙方實力明顯存有差距，再
    者證人丙○○手無反擊械具，就現實情狀原難及時走避或起
    與抵抗之案發當時客觀情形以言，處此情境認達喪失意思自
    由至使不能抗拒之程度，是取證人丙○○監管中之財物應以
    強盜罪相繩。
四、按結夥3人以上之犯罪，應以在場共同實施或在場參與分擔
    實施犯罪之人為限，此有最高法院76年台上字第7210號判例
    意旨可稽，考以被告丁○○、己○○、乙○○、戊○○前往
    案發現場強盜，為以自己犯罪之意思，在場共同實施犯罪，
    咸應計入結夥人數，此有最高法院72年度台上字第3201號刑
    事判決意旨可稽，則被告丁○○、甲○○、己○○、乙○○
    、戊○○明知在場共同實施犯罪者為被告丁○○、己○○、
    乙○○、戊○○而合於論以結夥3人以上之加重條件灼然。
    次按刑法第321條第1項第3款所定兇器種類要無限制，凡客
    觀上足對人之生命、身體、安全構成威脅，具有危險性者均
    屬之，此有最高法院79年台上字第5253號判例意旨可稽，見
    諸扣案鐵撬外觀，誠為金屬材質型鈍質硬之物，另以西瓜刀
    縱未扣案，惟衡刀長約略30公分，乃為金屬製成前端尖利之
    物，業得被告丁○○、甲○○、己○○、乙○○、戊○○於
    本院準備程序中供述綦詳，客觀上可危害人之生命、身體、
    安全，俱為兇器無疑；至狀似槍枝外型器物未告扣案，無從
    就該器物之形狀、材質加以勘究是否構成人身威脅或具有危
    險性，要難僅憑該器物狀似槍枝外型而有威嚇作用遽率斷為
    兇器，併予敘明。再按有人居住之建築物，僅需有人居住特
    定房室內藉以監護看守該建築物整體者，即克當之，例如學
    校、工廠、公司設有值夜人員在門口特定室內看守或守衛均
    是，此有最高法院85年度台上字第5288號刑事判決意旨可稽
    ，析之上址亞通汽車客運股份有限公司司機調度室，向有調
    度員在內值班看守，前據證人丙○○於檢察官偵訊中陳證明
    確，咸為被告丁○○、甲○○、己○○、乙○○、戊○○所
    不否認，復究蒐證照片所示司機調度室架構，實為具有固定
    門窗足以蔽風雨而為密切附著於土地之建築物，故被告渠等
    於夜間侵入上址建築物內強盜，難謂無同時妨害居住安全之
    情形，自係該當於夜間侵入有人居住之建築物甚明，起訴書
    就此漏論前開加重條件，失之允恰。
五、就本案有關事實欄第一段犯行部分，核被告丁○○所為，係
    犯刑法第320條第1項竊盜罪。就本案有關事實欄第二段犯行
    部分，核被告丁○○、甲○○、己○○、乙○○、戊○○所
    為，均犯刑法第330條第1項而有同法第321條第1項第1款、
    第3款、第4款所定情形之加重強盜罪、刑法第304條第1項強
    制罪；檢察官起訴書犯罪事實欄又業臚陳夜間侵入有人居住
    之建築物之事實，固未論以被告渠等有於夜間侵入有人居住
    之建築物加重條件，有悖上揭最高法院見解，得之本院闡述
    所憑依據論斷如前，但無起訴法條隨之不同情狀，不生變更
    起訴法條問題，附予說明。就本案有關事實欄第二段犯行部
    分，被告丁○○、甲○○、己○○、乙○○、戊○○間，存
    有犯意聯絡及行為分擔，應論以共同正犯。就本案有關事實
    欄第二段犯行部分，被告丁○○、甲○○、己○○、乙○○
    、戊○○俱以一行為同時觸犯前開諸罪，先論所犯強制罪共
    計侵害黃建興、曾勝義、張力元、曾東之身體自由法益，要
    為同種想像競合，更與所犯加重強盜罪另係侵害證人丙○○
    之身體自由及財產法益，合為異種想像競合犯，依刑法第55
    條規定，應從一重之同法第330條第1項加重強盜罪處斷。檢
    察官起訴書犯罪事實既已敘及被告渠等以強暴使司機休息室
    內諸人無法外出之事實，殊未認列被告渠等涉犯刑法第304
    條第1項強制罪，有欠周全，然該部分與起訴所指加重強盜
    罪部分，容有想像競合之裁判上一罪關係，衡為起訴效力所
    及，本院自應併予審理。被告丁○○所為竊盜、加重強盜犯
    行，犯意各別、行為互殊，應予分論併罰。援參桃園縣政府
    警察局大園分局97年10月16日刑事案件報告書告所示內容，
    被告己○○、乙○○、戊○○於97年10月20日自行到案配合
    調查之前，偵辦員警即透過合法詢問被告丁○○、甲○○取
    供途徑發現仍有被告己○○、乙○○、戊○○共犯在逃，而
    對被告渠等共同加重強盜嫌疑懷有確切根據得為合理之可疑
    ，非僅偵辦員警單純主觀上之懷疑，則被告渠等雖即續為自
    白仍難合於自首要件。爰審酌被告丁○○、甲○○、己○○
    、乙○○、戊○○正值青壯，原當腳踏實地從事正當職業以
    開創個人前程，不意謀取不義之財，影響社會治安非輕，惟
    知犯後坦承犯行深感悔悟，尚與被害人亞通汽車客運股份有
    限公司達成和解並賠償損害，據有和解契約書、和解書可徵
    盡信，慮以本案案情在客觀上容難引起一般同情而非顯可憫
    恕，併斟被告渠等犯罪之目的、手段、智識程度及生活狀況
    等一切情狀，分別量處如主文所示之刑，更就被告丁○○所
    宣告之刑併定其應執行之刑。末論扣案鐵撬，係供本案加重
    強盜犯罪所用之物，資得被告丁○○自承為其所有，依刑法
    第38條第1項第2款規定，予以宣告沒收之；而扣案砂輪機，
    委與本案犯罪無關，茲不為沒收之諭知。
據上論斷，應依刑事訴訟法第299條第1項前段，刑法第28條、第
304條第1項、第320條第1項、第330條第1項、第55條、第38條第
1項第2款、第51條第5款，刑法施行法第1條之1第1項、第2項前
段，判決如主文。
本案經檢察官林安紜到庭執行職務。
中    華    民    國    98    年    2     月    24    日
                  刑事第一庭  審判長法  官  曾淑華
                                    法  官  鄭吉雄
                                    法  官  俞力華
以上正本證明與原本無異。
如不服本判決應於收受判決後10日內向本院提出上訴書狀，並應
敘述具體理由。其未敘述上訴理由者，應於上訴期間屆滿後20日
內向本院補提理由書 (均須按他造當事人之人數附繕本)「 切勿
逕送上級法院」。
                                    書記官  資念婷
中    華    民    國    98    年    3     月    5     日
附錄本案論罪科刑法條
中華民國刑法第304條
（強制罪）
以強暴、脅迫使人行無義務之事或妨害人行使權利者，處3年以
下有期徒刑、拘役或300元以下罰金。
前項之未遂犯罰之。
中華民國刑法第320條
（普通竊盜罪、竊佔罪）
意圖為自己或第三人不法之所有，而竊取他人之動產者，為竊盜
罪，處5年以下有期徒刑、拘役或500元以下罰金。
意圖為自己或第三人不法之利益，而竊佔他人之不動產者，依前
項之規定處斷。
前2項之未遂犯罰之。
中華民國刑法第330條
（加重強盜罪）
犯強盜罪而有第321條第1項各款情形之一者，處7年以上有期徒
刑。
前項之未遂犯罰之。


司法院資訊處製作；財團法人民間司法改革基金會備份。
